【裁判字號】    92,聲判,57
【裁判日期】    920507
【裁判案由】    聲請交付審判
【裁判全文】
臺灣臺北地方法院刑事裁定                          九十二年度聲判字第五七號
    聲  請  人  甲○○○
    告訴代理人  陳適庸律師
    被      告  戊○○
                丁○○
                丙○○
                乙○○
右列聲請人因告訴被告等偽造文書案件，不服臺灣高等法院檢察署檢察長駁回再議之
處分（九十二年度上聲議字第六七三號），聲請交付審判，本院裁定如左：
    主      文
聲請駁回。
    理      由
一、按告訴人不服上級法院檢察署檢察長或檢察總長認再議為無理由而駁回之處分者
    ，得於接受處分書後十日內委任律師提出理由狀，向該管第一審法院聲請交付審
    判；法院認交付審判之聲請不合法，或無理由者，應駁回之，刑事訴訟法第二百
    五十八條之一、第二百五十八條之三第二項前段，分別定有明文。
二、本件聲請人以被告戊○○、丁○○、丙○○及乙○○涉嫌觸犯刑法第二百十六條
    、第二百十條之偽造文書罪，向臺灣臺北地方法院檢察署檢察官提出告訴，經該
    檢察署檢察官以九十一年度偵續字第一五三號為不起訴處分後，聲請人不服，聲
    請再議亦經臺灣高等法院檢察署檢察長認再議為無理由，以九十二年度上聲議字
    第六七三號處分書駁回再議之聲請。
三、本件聲請交付審判意旨略以：（一）聲請人甲○○○與蕭龍元生前係親密男女朋
    友，被告戊○○、丁○○、丙○○及乙○○為蕭龍元之子女，蕭龍元以聲請人名
    義在上海銀行東台南分行開立帳號為00－0－00－00－0000000號
    之存款帳戶，相關印章、存款簿亦交予蕭龍元。蕭龍元於前開帳戶存入新台幣（
    下同）一千五百餘萬元（即美金四十三萬元），並向親友稱該筆款項係為等伊死
    後供告訴人養老之用，有蕭龍元之弟蕭志福夫妻、姪子蕭登波、友人郭光行等皆
    親自聽聞，聲請人於偵查中曾具狀聲請傳訊證人郭光行，檢察官卻未為傳訊。詎
    蕭龍元於民國八十八年十二月九日死亡後，蕭秀琴（另移轉由臺灣臺南地方法院
    檢察署偵辦）與被告戊○○、丁○○、丙○○及乙○○五人趁整理蕭龍元遺物之
    便，取得聲請人所有前開存款戶之存摺及印章，基於偽造聲請人前開帳戶提領單
    之犯意聯絡，於同年月十日，由蕭秀琴偽造聲請人名義之提領單並持前開聲請人
    之存摺及印章將該存戶內之存款提領一空，將之朋分。（二）聲請人與蕭龍元感
    情深厚、互信甚篤，何可能要求蕭龍元就該筆款項係供聲請人養老之用一事書立
    憑據，駁回再議理由逕以未書立憑據推論未有其事，殊嫌率斷。（三）蕭龍元於
    八十八年十二月九日因心臟病發猝逝，同月十日蕭秀琴即持偽造之提款單，將聲
    請人帳戶內之款提領一空。蕭龍元既係心臟病發猝逝，病發之後未幾即逝，焉有
    可能對蕭秀琴為提領之指示，顯見蕭秀琴於偵查中之供述不實，證人王美惠、鄭
    予伶之證詞亦不足採信。（四）前揭帳戶利息收入之所得為聲請人繳納，聲請人
    繳納稅款係為自已利益，錢係何人所出與本案無關，況聲請人係自已出錢繳納稅
    款，偵查中未予詳查，逕以稅款非聲請人所繳而為不利聲請人之推論，亦有未洽
    。因認被告戊○○、丁○○、丙○○及乙○○，與蕭秀琴共同基於偽造聲請人前
    開帳戶提領單之犯意聯絡，而由蕭秀琴著手實施，均為刑法第二百十六條、第二
    百十條偽造私文書罪之共同正犯，臺灣高等法院檢察署駁回再議處分，殊屬不當
    云云
四、經查：
  (一)本件聲請人甲○○○將其銀行帳戶借予蕭龍元使用，並將存摺及印鑑章交由蕭龍
    元保管，蕭龍元基此雙方之授權關係，自得以聲請人之印鑑章填蓋存、提款單，
    以為帳戶存提款之用，此為聲請人所不爭執之事實（參本院卷附之交付審判聲請
    狀）。而蕭秀琴於蕭龍元死後翌日始持聲請人之存摺及印章，領取聲請人名下帳
    戶內之存款之情節，業經蕭秀琴於臺灣臺南地方法院檢察署就其涉嫌偽造文書案
    件（九十一年度偵字第三四四二號）中，供稱：八十八年十二月九日，伊父親已
    與上海銀行東台南分行談妥要將錢匯出，但因下班關係，隔日才匯出等（見臺灣
    臺南地方法院檢察署九十一年度偵字第三四四二號不起訴處分書，臺灣高等法院
    檢察署九十二年度上聲議字第六七三號卷第二二頁），核與證人即上海銀行東台
    南分行之職員王美惠、鄭予伶證稱：該帳戶大部分是蕭龍元和甲○○○到我銀行
    接洽之後，再由蕭秀琴去辦理，八十八年十二月九日當天早上，蕭龍元以電話與
    我銀行談匯率議價，因金額較大，應送央行，我銀行有派人到蕭秀琴處蓋章等語
    相符（同上開不起訴處分書理由所載）。是本件蕭龍元生前即與銀行談妥匯率準
    備匯出，並指示蕭秀琴代為處理，蕭龍元死後之翌日僅係補章手續，且係補授權
    在先之聲請人之章而非補死者之章，尚難認係盜蓋聲請人之印章，而有偽造私文
    書之犯行。蕭秀琴之領款及匯款，既是經由蕭龍元之授權而為，核其所為即與刑
    法偽造文書罪責之犯罪構成要件有別，從而，本件被告四人姑不論是否事先知情
    ，即無從與蕭秀琴共犯偽造文書罪之餘地。
  (二)蕭秀琴係經蕭龍元生前授權合法提領前揭帳戶內款項已如前述，則無論該帳戶之
    款項是否如聲請人所言係蕭龍元存入給聲請人安養之用，蕭秀琴仍是合法之提領
    ，並無偽造提領書面文件之可言，則聲請人於偵查中聲請檢察官傳訊證人郭光行
    ，以其證言證明前揭帳戶內款項係蕭龍元予聲請人安養之用一節，即無必要。況
    由聲請人名義之前揭帳戶八十五年六月二十七日開戶至八十九年二月十六日結清
    之帳戶往來明細（參臺灣臺北地方法院檢察署九十年度偵字第一四三五八號卷第
    十一頁），可知該帳戶存提款動輒百萬元以上，惟於存入鉅款後皆當日立即提領
    ，於本件，其存提模式亦無不同，這種即存即提之方式，實難謂該帳戶內之款項
    係予聲請人安養之費用。且蕭龍元於八十八年十二月九日即因心臟病突發猝死，
    系爭一千五百餘萬元，皆係於同年月九日、十日存入該帳戶且於同年月十日即提
    領，聲請人又未於蕭龍元病逝前隨侍在側（此由臺灣臺北地方法院檢察署九十年
    他字第三六五號卷，九十年二月十五日之偵訊筆錄，聲請人對於被告丁○○稱蕭
    龍元與聲請人於蕭龍元過逝前三個月已分手，故蕭龍元去逝，聲請人皆不知道乙
    節均不反駁，即可知之。），如何得知該筆一千五百餘萬元之金額是要予其之安
    養費？非隨侍在旁之其他親友又何可能得知？益見聲請人所言係屬臆測之詞，即
    便更早之前蕭龍元曾口頭答應聲請人或告知其他親友，要在銀行存筆錢，於死後
    讓聲請人領取（參臺灣臺北地方法院檢察署九十年度偵字第一四三五八號卷，第
    三十二頁聲請人之書面呈報狀），依上開說明，已難認前揭帳戶之存款，係蕭龍
    元要給聲請人之安養費。
  (三)聲請人於聲請意旨中指摘前揭帳戶內之存款，係蕭龍元存入俾聲請人於蕭龍元死
    後由聲請人提領，以酬慰聲請人，被告等未經其同意偽造提款單提領、蕭龍元猝
    逝不可能對蕭秀琴為提款之指示云云，或係聲請人片面之指訴及臆測，或係與認
    定被告有無偽造提款單之事實無涉，尚難逕為不利被告戊○○、丁○○、丙○○
    及乙○○犯罪事實之認定；至於聲請人提出存款扣繳憑單主張存款為其所有，否
    則其何須負擔存款利息之所得稅云云，惟以聲請人名義存款，扣繳憑單當然即以
    聲請人名義開具，並由聲請人依法申報所得稅，然以聲請人與蕭龍元之親密關係
    ，及先前出借帳戶以供蕭龍元理財之用之協議（參臺灣臺北地方法院檢察署九十
    一年度偵續字第一五三號卷第二十二頁），實際稅款是否係聲請人繳納，尚非無
    疑，聲請人主張伊係存款扣繳憑單上之所得人，即為該等存款所有人，亦非可採
    。
  (四)本件聲請人雖執首揭理由認被告戊○○、丁○○、丙○○及乙○○涉有偽造文書
    罪嫌，而向本院聲請交付審判，惟經本院依職權調閱前開偵查卷宗，依其卷內資
    料，審酌臺灣臺北地方法院檢察署所為不起訴處分及臺灣高等法院檢察署聲請再
    議處分書，已就聲請人於偵查時提出之告訴理由予以斟酌，詳予調查卷內所存證
    據，並詳加論述所憑證據及其認定之理由。原處分所載證據取捨及事實認定之理
    由，並無違背經驗法則或論理法則之情事，是原檢察官及臺灣高等法院檢察署檢
    察長以被告戊○○、丁○○、丙○○及乙○○犯罪嫌疑不足，分別予以不起訴處
    分及駁回再議之聲請，認事用法，並無不當。聲請交付審判意旨猶執前詞，並無
    足採。聲請人聲請交付審判，為無理由，應予駁回。
五、依刑事訴訟法第二百五十八條之三第二項前段，裁定如主文。
中      華      民      國    九十二    年      五      月      七     日
                                    臺灣臺北地方法院刑事第三庭
                                        審判長法  官  李  英  勇
                                              法  官  陳  德  民
                                              法  官  吳  淑  惠
右正本證明與原本無異。
本裁定不得抗告。
                                              書記官  林  淑  卿
中      華      民      國    九十二    年      五      月      九     日


司法院資訊處製作；財團法人民間司法改革基金會備份。
